臺灣嘉義地方法院民事判決　　　　　　　100年度家訴字第4號
原　　　告　葉劉瓜
　　　　　　林葉美鳳
　　　　　　林葉美香
　　　　　　陳葉美逆
　　　　　　朱葉美蓉
　　　　　　陳葉秀慧
　　　　　　許葉秀微
　　　　　　葉竣煬
　　　　　　陳葉存
　　　　　　許葉懿滿
上十人共同
訴訟代理人　邱創典律師
被　　　告　葉陳体
　　　　　　王陳荀
　　　　　　王銀佔
　　　　　　王翁月
　　　　　　王進乾
　　　　　　王仁利
　　　　　　洪王美娥
　　　　　　葉　茶
　　　　　　蘇葉美玉
　　　　　　葉素英
　　　　　　葉欣樺
　　　　　　　　　　　　號6樓之3
　　　　　　葉偉翔
　　　　　　葉素枝
　　　　　　　　　　　（應收受送達處所不明）
　　　　　　林莉蓁
上一人　之
法定代理人　林宇嫻
被　　　告　葉素芬
　　　　　　葉佩真
　　　　　　　　　　　（嘉義縣中埔鄉戶政事務所）
　　　　　　　　　　　（應收受送達處所不明）
　　　　　　葉佩庭
　　　　　　　　　　　（應收受送達處所不明）
　　　　　　葉皇鎮
　　　　　　　　　　　（應收受送達處所不明）
兼上二人之
法定代理人　馮秀芬
　　　　　　　　　　　（應收受送達處所不明）
被　　　告　葉文卿
　　　　　　　　　　　（應收受送達處所不明）
　　　　　　葉　牙
　　　　　　葉秀蘭
　　　　　　葉文樹
　　　　　　葉家豪
　　　　　　　　　　　（應收送達處所不明）
　　　　　　　　　　　　49
　　　　　　葉家賓
　　　　　　　　　　　　49
　　　　　　葉于萍
　　　　　　　　　　　　號
　　　　　　葉素月
　　　　　　葉雯筳
　　　　　　楊樹林
　　　　　　　　　　　（應收受送達處所不明）
　　　　　　謝文虎
　　　　　　　　　　　　樓
　　　　　　李謝秀鳳
　　　　　　謝世忠
　　　　　　　　　　　　樓
　　　　　　謝千歲
　　　　　　謝侑霖
　　　　　　謝秀菊
　　　　　　賴陳秋香
　　　　　　　　　　　　號
　　　　　　陳時重
　　　　　　陳國鎮
　　　　　　陳三元
　　　　　　陳碧霞
　　　　　　陳秋華
　　　　　　　　　　　　號之13
　　　　　　陳榮銓
　　　　　　　　　　　　10號
　　　　　　陳秀琴
　　　　　　　　　　　　樓之2
　　　　　　　　　　　（現於台中女子監獄執行中）
　　　　　　黃清滋
　　　　　　　　　　　　13弄20號4樓
　　　　　　黃清男
　　　　　　　　　　　　13弄18號4樓
　　　　　　黃清蓬
　　　　　　　　　　　　號（新北市樹林區戶政事務所）
　　　　　　　　　　　（應收受送達處所不明）
　　　　　　黃美芬
　　　　　　　　　　　　13弄20號3樓
　　　　　　葉林梅
　　　　　　　　　　　（應收受送達處所不明）
　　　　　　張葉秀盆
　　　　　　　　　　　　弄7號
　　　　　　葉玉應
　　　　　　葉能宏
　　　　　　　　　　　　1號
　　　　　　葉能和
　　　　　　　　　　　　號
　　　　　　葉秀綾
　　　　　　　　　　　　號2樓
上列當事人間請求分割遺產事件，本院於中華民國100年4月12日
言詞辯論終結，判決如下：
    主      文
兩造之被繼承人葉正所遺留公同共有如附表一所示之土地，應予
分割如附表二所示。
訴訟費用由兩造各依應繼分比例負擔。
    事實及理由
一、本件被告經合法通知，被告王陳荀、葉陳体、王銀佔、王翁
    月、王進乾、王仁利、洪王美娥、葉茶、蘇葉美玉、葉素英
    、葉欣樺、葉偉翔、葉素枝、林莉蓁、葉素芬、葉秀綾、葉
    能和、葉能宏、葉玉應、張葉秀盆、葉林梅、黃美芬、黃清
    蓬、黃清男、黃清滋、陳榮銓、陳秋華、陳碧霞、陳三元、
    陳國鎮、陳時重、賴陳秋香、謝秀菊、謝侑霖、謝千歲、謝
    世忠、李謝秀鳳、謝文虎、楊樹林、葉雯筳、葉素月、葉于
    萍、葉家賓、葉家豪、葉文樹、葉秀蘭、葉牙、葉文卿、葉
    皇鎮、葉佩庭、馮秀芬、葉佩真等人經合法通知，均未於言
    詞辯論期日到場，核無民事訴訟法第386 條各款所列情形，
    爰依原告之聲請，由其一造辯論而為判決。
二、原告起訴主張略以：
    兩造為被繼承人葉正之合法繼承人，葉正已於民國39年12月
    7日死亡，遺有如附表一所示之土地5筆尚未分割，僅辦理繼
    承登記為公同共有。而兩造公同共有此遺產，並無不能分割
    之情事，且兩造亦無訂立不分割之特約，然兩造間無法就分
    割方法達成協議，今為管理該遺產之便，為此，爰依民法第
    1164條之規定，請求准予分割。並聲明如主文所示。
三、被告陳秀琴則稱：
    對原告主張要分割遺產無意見等語。
四、被告王陳荀、葉陳体、王銀佔、王翁月、王進乾、王仁利、
    洪王美娥、葉茶、蘇葉美玉、葉素英、葉欣樺、葉偉翔、葉
    素枝、林莉蓁、葉素芬、葉秀綾、葉能和、葉能宏、葉玉應
    、張葉秀盆、葉林梅、黃美芬、黃清蓬、黃清男、黃清滋、
    陳榮銓、陳秋華、陳碧霞、陳三元、陳國鎮、陳時重、賴陳
    秋香、謝秀菊、謝侑霖、謝千歲、謝世忠、李謝秀鳳、謝文
    虎、楊樹林、葉雯筳、葉素月、葉于萍、葉家賓、葉家豪、
    葉文樹、葉秀蘭、葉牙、葉文卿、葉皇鎮、葉佩庭、馮秀芬
    、葉佩真等人均未於言詞辯論期日到場，亦未提出準備書狀
    或證據資料作何答辯聲明或陳述。
五、本院得心證之理由：
  (一)按民法第1138條規定：「遺產繼承人，除配偶外，依下列順
    序定之：一、直系血親卑親屬。二、父母。三、兄弟姊妹。
    四、祖父母。」；第1141條規定：「同一順序之繼承人有數
    人時，按人數平均繼承。但法律另有規定者，不在此限。」
    ；第1144條第1 款規定：「配偶有相互繼承遺產之權，其應
    繼分，依下列各款定之：一、與第1138條所定第一順序之繼
    承人同為繼承時，其應繼分與他繼承人平均。」；第1151條
    規定：「繼承人有數人時，在分割遺產前，各繼承人對於遺
    產全部為公同共有。」；第1164條規定：「繼承人得隨時請
    求分割遺產。但法律另有規定或契約另有訂定者，不在此限
    。」
  (二)經查，被繼承人葉正已於39年12月 7日死亡，遺有如附表一
    所示之 5筆土地，兩造為被繼承人業正之繼承人，而附表一
    所示之 5筆土地業經辦理繼承登記為公同共有，迄今尚未分
    割，有原告提出兩造之戶籍謄本及附表一所示之土地登記謄
    本在卷可稽，復經本院調閱本院98年度家訴字第100 號分割
    遺產卷宗，核閱卷內所附被繼承人葉正之戶籍謄本、繼承系
    統表及兩造戶籍謄本無誤。而兩造公同共有葉正所遺留之附
    表一所示5 筆土地遺產，並無不能分割之情事，且兩造亦無
    訂立不分割之特約，故原告請求分割被繼承人葉正遺留如附
    表一所示5筆土地之遺產，應屬可採。
  (三)又查，依本院98年度家訴字第100 號分割遺產卷宗內所附被
    繼承人葉正暨其後嗣子孫繼承系統表之記載，被繼承人葉正
    於39年12月7日死亡，附表一所示5筆土地，由：已故長女
    陳葉庶（昭和13年04月05日死亡）之子女即被告王陳荀、葉
    陳体代位陳葉庶繼承。已故次女王葉丙（昭和13年10月21
    日死亡）之子女即被告王銀佔及已故王銀英（89年04月04日
    死亡）代位王葉丙繼承。又因王銀英於89年04月04日死亡，
    王銀英之應繼分由王銀英之配偶、子女即被告王翁月、被告
    洪王美娥、被告王進乾、被告王仁利等人共同繼承。已故
    長子葉開（註：於77年08月16日死亡）繼承。又因葉開於77
    年08月16日死亡，由葉開之子女即被告葉茶、被告蘇葉美玉
    、被告葉文卿及已故葉文章（註：98年04月17日死亡）、葉
    文忠（註：於80年11月19日死亡）共同繼承。再因葉文忠於
    80年11月19日死亡，葉文忠之應繼分由葉文忠之配偶、子女
    即被告馮秀芬、被告葉皇鎮、被告葉佩庭、被告葉佩真共同
    繼承。另因葉文章於98年04月17日死亡，葉文章之應繼分由
    葉文章之子女即被告葉素英、被告葉素芬、被告葉素枝及已
    故葉慶淋（註：95年12月09日死亡）、葉全振（註：95年07
    月27日死亡）共同繼承。又因葉慶淋於95年12月09日死亡，
    葉慶淋之應繼分由葉慶淋之子女即被告葉欣樺、被告葉偉翔
    共同繼承。另葉全振於95年07月27日死亡，葉全振之應繼分
    由葉全振之子女即被告林莉蓁繼承。已故三子葉芳薕（註
    ：於77年06月11日死亡）繼承。因葉芳薕於77年06月11日死
    亡，葉芳薕之應繼分由葉芳薕之配偶、子女即被告葉牙、被
    告葉秀蘭、被告葉文樹、被告葉素月、被告葉美枝及已故葉
    文朝（註：90年12月11日死亡）、葉文義（註：96年07月17
    日死亡）共同繼承。又因葉文朝於90年12月11日死亡，葉文
    朝之應繼分由葉文朝之母親即被告葉牙繼承。另因葉文義於
    96年07月17日死亡，葉文義之應繼分由葉文義之子女即被告
    葉家豪、被告葉家賓、被告葉于萍共同繼承。五子即原告
    葉劉瓜等八人之被繼承人葉茂午（註：於99年01月07日死亡
    ）繼承。因葉茂午於99年01月07日死亡，葉茂午之應繼分由
    葉茂午之配偶、子女即原告葉劉瓜、原告林葉美鳳、原告林
    葉美香、原告陳葉美逆、原告朱葉美蓉、原告陳葉秀慧、原
    告許葉秀微、原告葉竣煬等八人共同繼承。四女陳葉菜花
    （註：94年06月05日死亡）繼承。因陳葉菜花於94年06月05
    日死亡，陳葉菜花之應繼分由陳葉菜花之子女即被告陳秀琴
    、被告陳榮銓、被告陳秋華、被告陳碧霞、被告陳三元、被
    告陳國鎮、被告陳時重、被告賴陳秋香及已故謝陳春美（即
    楊陳春美，85年10月27日死亡）共同繼承。又因謝陳春美於
    85年10月27日死亡，謝陳春美之應繼分由謝陳春美之子女即
    被告謝秀菊、被告謝侑霖、被告謝千歲、被告謝世忠、被告
    李謝秀鳳、被告謝文虎、被告楊樹林等人代位謝陳春美共同
    繼承。五女即原告陳葉存繼承。六女黃葉珠（註：92年
    09月13日死亡）繼承。因黃葉珠於92年09月13日死亡，黃葉
    珠之應繼分由黃葉珠之子女即被告黃美芬、被告黃清蓬、被
    告黃清男、被告黃清滋等人共同繼承。七子葉長石（註：
    90年03月08日死亡）繼承。因葉長石於90年03月08  日死亡
    ，葉長石之應繼分由葉長石之配偶、子女即被告葉林梅、被
    告葉秀綾、被告葉能和、被告葉能宏、被告葉玉應、被告張
    葉秀盆及已故葉能宗（93年02月20日死亡）等人共同繼承。
    又因葉能宗於93年02月20日死亡，葉能宗之應繼分由葉能宗
    之母親即被告葉林梅繼承。七女即原告許葉懿滿繼承。
六、綜上所述，附表一所示之 5筆土地，公同共有人葉劉瓜、林
    葉美鳳、林葉美香、陳葉美逆、朱葉美蓉、陳葉秀慧、許葉
    秀微、葉竣煬、陳葉存、許葉懿滿、王陳荀、葉陳体、王銀
    佔、王翁月、王進乾、王仁利、洪王美娥、葉茶、蘇葉美玉
    、葉素英、葉欣樺、葉偉翔、葉素枝、林莉蓁、葉素芬、葉
    秀綾、葉能和、葉能宏、葉玉應、張葉秀盆、葉林梅、黃美
    芬、黃清蓬、黃清男、黃清滋、陳秀琴、陳榮銓、陳秋華、
    陳碧霞、陳三元、陳國鎮、陳時重、賴陳秋香、謝秀菊、謝
    侑霖、謝千歲、謝世忠、李謝秀鳳、謝文虎、楊樹林、葉雯
    筳、葉素月、葉于萍、葉家賓、葉家豪、葉文樹、葉秀蘭、
    葉牙、葉文卿、葉皇鎮、葉佩庭、馮秀芬、葉佩真等人，就
    附表一所示之 5筆土地，應依各人之應繼分比例分割如附表
    二所示之應有部分。故原告因兩造無法就分割方法達成協議
    ，請求判決分割，於法並無不合，應予准許，爰判決如主文
    第一項所示。
七、本件雖准原告之請求，分割附表一所示之 5筆土地，然分割
    方法係法院考量全體公同共有人之利益及應繼分比例後所為
    之決定，原告既為公同共有人之一，亦同受其利，若全由敗
    訴當事人負擔訴訟費用顯失公平，爰依民事訴訟法第80條之
    1 規定，命兩造應各依應繼分比例負擔訴訟費用，爰判決如
    主文第二項所示。
八、據上論結，本件原告之訴為有理由，依民事訴訟法第385 條
    第1項前段、第80條之1、第78條、第85條第1項但書、第2項
    ，判決如主文。
中    華    民    國   100    年    8     月    9    日
                  家事庭法官    法  官  林中如
以上正本係照原本作成。
如對本判決上訴，須於判決送達後20日之不變期間內，向本院提
出上訴狀。如委任律師提起上訴者，應一併繳納上訴審裁判費。
中    華    民    國   100    年    8     月    9    日
                                書記官  陳慶昀
附表一：
┌──┬────────┬────┬───────┐
│編號│    土地坐落    │面積(㎡)│    權利範圍  │
├──┼────────┼────┼───────┤
│1   │嘉義縣梅山鄉生毛│563     │公同共有3分之1│
│    │樹段1061地號    │        │              │
├──┼────────┼────┼───────┤
│2   │同上段1061-1地號│1377    │同上          │
├──┼────────┼────┼───────┤
│3   │同上段1062地號  │1686    │同上          │
├──┼────────┼────┼───────┤
│4   │同上段1062-1地號│481     │同上          │
├──┼────────┼────┼───────┤
│5   │同上段1062-2地號│6548    │同上          │
└──┴────────┴────┴───────┘
附表二：
┌────┬─────┬───┬───┬───┬───┐
│分割後各│  1061    │1061-1│ 1062 │1062-1│1062-2│
│別共有人│  地號    │ 地號 │ 地號 │地號  │地號  │
├────┼─────┼───┼───┼───┼───┤
│葉劉瓜  │  240分之1│ 同前 │ 同前 │同前  │同前  │
├────┼─────┼───┼───┼───┼───┤
│林葉美鳳│  240分之1│ 同前 │ 同前 │同前  │同前  │
├────┼─────┼───┼───┼───┼───┤
│林葉美香│  240分之1│ 同前 │ 同前 │同前  │同前  │
├────┼─────┼───┼───┼───┼───┤
│陳葉美逆│  240分之1│ 同前 │ 同前 │同前  │同前  │
├────┼─────┼───┼───┼───┼───┤
│朱葉美蓉│  240分之1│ 同前 │ 同前 │同前  │同前  │
├────┼─────┼───┼───┼───┼───┤
│陳葉秀慧│  240分之1│ 同前 │ 同前 │同前  │同前  │
├────┼─────┼───┼───┼───┼───┤
│許葉秀微│  240分之1│ 同前 │ 同前 │同前  │同前  │
├────┼─────┼───┼───┼───┼───┤
│葉竣煬  │  240分之1│ 同前 │ 同前 │同前  │同前  │
├────┼─────┼───┼───┼───┼───┤
│陳葉存  │   30分之1│ 同前 │ 同前 │同前  │同前  │
├────┼─────┼───┼───┼───┼───┤
│許葉懿滿│   30分之1│ 同前 │ 同前 │同前  │同前  │
├────┼─────┼───┼───┼───┼───┤
│王陳荀  │   60分之1│ 同前 │ 同前 │同前  │同前  │
├────┼─────┼───┼───┼───┼───┤
│葉陳体  │   60分之1│ 同前 │ 同前 │同前  │同前  │
├────┼─────┼───┼───┼───┼───┤
│王銀佔  │   60分之1│ 同前 │ 同前 │同前  │同前  │
├────┼─────┼───┼───┼───┼───┤
│王翁月  │  240分之1│ 同前 │ 同前 │同前  │同前  │
├────┼─────┼───┼───┼───┼───┤
│王進乾  │  240分之1│ 同前 │ 同前 │同前  │同前  │
├────┼─────┼───┼───┼───┼───┤
│王仁利  │  240分之1│ 同前 │ 同前 │同前  │同前  │
├────┼─────┼───┼───┼───┼───┤
│洪王美娥│  240分之1│ 同前 │ 同前 │同前  │同前  │
├────┼─────┼───┼───┼───┼───┤
│葉茶    │  150分之1│ 同前 │ 同前 │同前  │同前  │
├────┼─────┼───┼───┼───┼───┤
│蘇葉美玉│  150分之1│ 同前 │ 同前 │同前  │同前  │
├────┼─────┼───┼───┼───┼───┤
│葉素英  │  750分之1│ 同前 │ 同前 │同前  │同前  │
├────┼─────┼───┼───┼───┼───┤
│葉欣樺  │ 1500分之1│ 同前 │ 同前 │同前  │同前  │
├────┼─────┼───┼───┼───┼───┤
│葉偉翔  │ 1500分之1│ 同前 │ 同前 │同前  │同前  │
├────┼─────┼───┼───┼───┼───┤
│葉素枝  │  750分之1│ 同前 │ 同前 │同前  │同前  │
├────┼─────┼───┼───┼───┼───┤
│林莉蓁  │  750分之1│ 同前 │ 同前 │同前  │同前  │
├────┼─────┼───┼───┼───┼───┤
│葉素芬  │  750分之1│ 同前 │ 同前 │同前  │同前  │
├────┼─────┼───┼───┼───┼───┤
│葉秀綾  │  210分之1│ 同前 │ 同前 │同前  │同前  │
├────┼─────┼───┼───┼───┼───┤
│葉能和  │  210分之1│ 同前 │ 同前 │同前  │同前  │
├────┼─────┼───┼───┼───┼───┤
│葉能宏  │  210分之1│ 同前 │ 同前 │同前  │同前  │
├────┼─────┼───┼───┼───┼───┤
│葉玉應  │  210分之1│ 同前 │ 同前 │同前  │同前  │
├────┼─────┼───┼───┼───┼───┤
│張葉秀盆│  210分之1│ 同前 │ 同前 │同前  │同前  │
├────┼─────┼───┼───┼───┼───┤
│葉林梅  │  210分之2│ 同前 │ 同前 │同前  │同前  │
├────┼─────┼───┼───┼───┼───┤
│黃美芬  │  120分之1│ 同前 │ 同前 │同前  │同前  │
├────┼─────┼───┼───┼───┼───┤
│黃清蓬  │  120分之1│ 同前 │ 同前 │同前  │同前  │
├────┼─────┼───┼───┼───┼───┤
│黃清男  │  120分之1│ 同前 │ 同前 │同前  │同前  │
├────┼─────┼───┼───┼───┼───┤
│黃清滋  │  120分之1│ 同前 │ 同前 │同前  │同前  │
├────┼─────┼───┼───┼───┼───┤
│陳秀琴  │  270分之1│ 同前 │ 同前 │同前  │同前  │
├────┼─────┼───┼───┼───┼───┤
│陳榮銓  │  270分之1│ 同前 │ 同前 │同前  │同前  │
├────┼─────┼───┼───┼───┼───┤
│陳秋華  │  270分之1│ 同前 │ 同前 │同前  │同前  │
├────┼─────┼───┼───┼───┼───┤
│陳碧霞  │  270分之1│ 同前 │ 同前 │同前  │同前  │
├────┼─────┼───┼───┼───┼───┤
│陳三元  │  270分之1│ 同前 │ 同前 │同前  │同前  │
├────┼─────┼───┼───┼───┼───┤
│陳國鎮  │  270分之1│ 同前 │ 同前 │同前  │同前  │
├────┼─────┼───┼───┼───┼───┤
│陳時重  │  270分之1│ 同前 │ 同前 │同前  │同前  │
├────┼─────┼───┼───┼───┼───┤
│賴陳秋香│  270分之1│ 同前 │ 同前 │同前  │同前  │
├────┼─────┼───┼───┼───┼───┤
│謝秀菊  │ 1890分之1│ 同前 │ 同前 │同前  │同前  │
├────┼─────┼───┼───┼───┼───┤
│謝侑霖  │ 1890分之1│ 同前 │ 同前 │同前  │同前  │
├────┼─────┼───┼───┼───┼───┤
│謝千歲  │ 1890分之1│ 同前 │ 同前 │同前  │同前  │
├────┼─────┼───┼───┼───┼───┤
│謝世忠  │ 1890分之1│ 同前 │ 同前 │同前  │同前  │
├────┼─────┼───┼───┼───┼───┤
│李謝秀鳳│ 1890分之1│ 同前 │ 同前 │同前  │同前  │
├────┼─────┼───┼───┼───┼───┤
│謝文虎  │ 1890分之1│ 同前 │ 同前 │同前  │同前  │
├────┼─────┼───┼───┼───┼───┤
│楊樹林  │ 1890分之1│ 同前 │ 同前 │同前  │同前  │
├────┼─────┼───┼───┼───┼───┤
│葉雯筳  │  210分之1│ 同前 │ 同前 │同前  │同前  │
├────┼─────┼───┼───┼───┼───┤
│葉素月  │  210分之1│ 同前 │ 同前 │同前  │同前  │
├────┼─────┼───┼───┼───┼───┤
│葉于萍  │  630分之1│ 同前 │ 同前 │同前  │同前  │
├────┼─────┼───┼───┼───┼───┤
│葉家賓  │  630分之1│ 同前 │ 同前 │同前  │同前  │
├────┼─────┼───┼───┼───┼───┤
│葉家豪  │  630分之1│ 同前 │ 同前 │同前  │同前  │
├────┼─────┼───┼───┼───┼───┤
│葉文樹  │  210分之1│ 同前 │ 同前 │同前  │同前  │
├────┼─────┼───┼───┼───┼───┤
│葉秀蘭  │  210分之1│ 同前 │ 同前 │同前  │同前  │
├────┼─────┼───┼───┼───┼───┤
│葉牙    │  210分之2│ 同前 │ 同前 │同前  │同前  │
├────┼─────┼───┼───┼───┼───┤
│葉文卿  │  150分之1│ 同前 │ 同前 │同前  │同前  │
├────┼─────┼───┼───┼───┼───┤
│葉皇鎮  │  600分之1│ 同前 │ 同前 │同前  │同前  │
├────┼─────┼───┼───┼───┼───┤
│葉佩庭  │  600分之1│ 同前 │ 同前 │同前  │同前  │
├────┼─────┼───┼───┼───┼───┤
│馮秀芬  │  600分之1│ 同前 │ 同前 │同前  │同前  │
├────┼─────┼───┼───┼───┼───┤
│葉佩真  │  600分之1│ 同前 │ 同前 │同前  │同前  │
└────┴─────┴───┴───┴───┴───┘